【裁判字號】    97,續,2
【裁判日期】    970819
【裁判案由】    繼續審判
【裁判全文】
臺灣高等法院民事判決                     97年度續字第2號
請求人即
上  訴  人  泰喬實業有限公司
法定代理人  乙○○
訴訟代理人  郭百祿律師
相對人即
上  訴  人  金亞金屬工業股份有限公司
法定代理人  丙○○
訴訟代理人  甲○○
上列當事人間返還工程保留款事件（本院96年度建上易字第38號
），兩造於中華民國97年1月31 日在本院成立和解，請求人請求
繼續審判，本院於97年8月12日言詞辯論終結，判決如下：
    主  文
請求駁回。
訴訟費用由請求人負擔。
    事實及理由
一、泰喬實業有限公司（下稱泰喬公司）聲明：（一）本院96年
    度建上易字第38號兩造於民國（下同）97年1月31日成立之
    和解，應予撤銷。（二）原判決關於命泰喬公司給付金亞金
    屬工業股份有限公司（下稱金亞公司）新台幣（下同）89萬
    4347元本息部分廢棄。（三）前開廢棄部分，金亞公司在第
    一審之訴駁回。
    金亞公司聲明：如主文所示。
二、泰喬公司請求意旨略以：依兩造於97年1月31日在本院成立
    和解前之協議，為兩造各自負擔上訴金額之二分之一，依此
    計算後，伊應給付金亞公司之金額應為174萬0778元，而非
    191萬7836元。亦即當初計算和解金額時，伊先將兩造之上
    訴金額進行加減，即89萬4347元／2－17萬2741元／2＝36萬
    0803元；惟以金亞公司之起訴金額229萬6681元（此金額包
    括工程保留款212萬3940元及金亞公司上訴主張之不當扣款
    17萬2741元）扣除上開36萬0803元時，未扣除已包含在229
    萬6681元中之17萬2741元，致計算金額有誤。本件成立和解
    前，伊之訴訟代理人曾以電話中告知金亞公司計算方式及金
    額，但計算金額有誤，金亞公司當時應已知計算金額有誤，
    竟刻意隱瞞而順勢認為和解金額為191萬7836元。惟依兩造
    各自負擔上訴金額之二分之一之協議計算，和解金額應為
    174萬778元，不可能兩造計算之金額皆誤為191萬7836元，
    依此推斷，應可得知金亞公司早已知悉伊計算有誤，此與當
    初兩造和解前之協議不符，伊得依民法第88條第1項規定撤
    銷和解之意思表示。又兩造和解之意思表示是否一致，亦有
    疑義等情，爰請求繼續審判云云。
    金亞公司則以：兩造關於成立和解之金額所為意思表示並無
    不一致之情形，亦無得撤銷之情事等語，資為抗辯。
二、按依民事訴訟法第380條第2項規定，須和解有無效或得撤銷
    之原因者，當事人始得請求繼續審判。經查兩造在本院成立
    和解之內容為：「一、泰喬公司願給付金亞公司新台幣191
    萬7836元（含稅）。二、金亞公司其餘請求拋棄。三、訴訟
    費用各自負擔。」（見本院卷78頁），並無泰喬公司所稱意
    思表示不一致之情事。又民法第88條第1項所謂意思表示之
    錯誤，表意人得撤銷之者，以其錯誤係關於意思表示之內容
    為限；亦即係指意思表示之內容或表示行為有錯誤者而言，
    與為意思表示之動機有錯誤之情形有別（最高法院43年台上
    字第570號、51年台上字第3311號判例參照）。蓋形成表意
    人效果意思過程中之動機，只存在於內部，並未表示於外，
    並非相對人所得查覺，不受意思表示錯誤規範之保護。經查
    金亞公司否認兩造就本件和解金額之意思表示有錯誤，泰喬
    公司所稱其對於成立訴訟上和解之金額計算錯誤，縱係屬實
    ，然並未表示於對外之意思表示中，難認其成立訴訟上和解
    之意思表示有錯誤之情事，泰喬公司主張本件訴訟上和解有
    得撤銷之原因云云，為不足採。泰喬公司請求繼續審判，為
    無理由，不應准許。
三、據上論結，本件泰喬公司之請求為無理由，依民事訴訟法第
    78條，判決如主文。
中    華    民    國    97    年    8     月    19    日
                  民事第八庭
                      審判長法  官  劉勝吉
                            法  官  連正義
                            法  官  鄭威莉
正本係照原本作成。
不得上訴。
中    華    民    國    97    年    8     月    19    日
                            書記官  李垂福


司法院資訊處製作；財團法人民間司法改革基金會備份。
